臺灣高等法院臺中分院刑事判決　　　94年度選上易字第1312號
上　訴　人　臺灣彰化地方法院檢察署檢察官
被　　　告　乙○○
選任辯護人　陳建勛律師
上列上訴人因被告違反公職人員選舉罷免法案件，不服臺灣彰化
地方法院94年度選易字第2號中華民國94年8月24日第一審判決（
起訴案號：臺灣彰化地方法院檢察署93年度選偵字第54號），提
起上訴，本院判決如下：
    主  文
上訴駁回。
    理  由
一、公訴意旨略以：被告乙○○前係彰化縣農田水利會溪湖工作
    站站長，緣現任彰化縣農田水利會會長陳釘雲之子陳煥林參
　　選中華民國第六屆立法委員選舉（編號為十四號），詎被告
　  為了幫候選人陳煥林助選拉票，竟與擔任彰化縣農田水利會
    埤頭工作站站長之陳炳耀（所涉違反公職人員選舉罷免法罪
    嫌，另由原審以94年度選易字第1號案件審理中） 基於共同
    犯意之聯絡，由被告於民國93年12月6日上午9時49分許，以
    溪湖工作站站內電話號碼為00-0000000號，撥打陳炳耀之行
    動電話號碼0000000000號，告知位於「七星輪胎行」對面，
    即彰化縣埤頭鄉○○村○○○路55號之甲○○一戶有 4人具
    有投票權，囑咐陳炳耀叫彰化縣農田水利會萬興工作站小組
    長林文賜去買票，陳炳耀亦於通話中確認係「七星輪胎對面
    甲○○」後，答稱「好」而應允，預備伺機買票賄選，然上
    開預備賄選之確認名冊行為，嗣因陳炳耀遭查獲而未實行後
    續之買票，因認被告涉有公職人員選舉罷免法第90條之1第2
    項、第1項之預備賄選罪嫌。
二、按犯罪事實應依證據認定之，無證據不得認定犯罪事實；又
    不能證明被告犯罪，應諭知無罪之判決，刑事訴訟法第 154
    條第2項、第301條分別定有明文。復按所謂認定犯罪事實之
    證據，係指足以認定被告確有犯罪行為之積極證據而言，該
    項證據自須適合於被告犯罪事實之認定，始得採為斷罪資料
    ；又事實之認定，應憑證據，如未能發現相當證據，或證據
    不足以證明，自不能以推測或擬制之方法，以為裁判基礎。
    又按認定犯罪事實所憑之證據，無論係直接證據或間接證據
    ，其為訴訟上之證明，須於通常一般之人均不致有所懷疑，
    而得確信其為真實之程度者，始得據為有罪之認定，倘其證
    明尚未達到此一程度，而有合理性之懷疑存在時，法院復已
    就其心證上之理由予以闡述，敘明其如何無從為有罪之確信
    ，因而為無罪之判決者，不得遽指為違法。又刑事訴訟法第
    161條已於民國91年2月8日修正公布，其第1項規定：檢察官
    就被告犯罪事實，應負舉證責任，並指出證明之方法。因此
    ，檢察官對於起訴之犯罪事實，應負提出證據及說服之實質
    舉證責任。倘其所提出之證據，不足為被告有罪之積極證明
    ，或其指出證明之方法，無從說服法院以形成被告有罪之心
    證，基於無罪推定之原則，自應為被告無罪判決之諭知，最
    高法院29年上字第3105號、40年臺上字第86號、76年臺上字
    第4986號、最高法院92年台上字第128號判例參照。
三、公訴人認被告乙○○涉有上開罪嫌，無非係以被告乙○○於
    93年12月6日上午9時49分許，以溪湖工作站站內號碼00-000
    0000號電話，撥打陳炳耀之行動電話號碼0000000000號，向
    陳炳耀告稱：七星輪胎對面有一戶甲○○，他們有 4票，叫
    文賜去處理一下等語為其主要之論據。惟訊據被告堅決否認
    涉有上揭犯行，辯稱：伊固有於上開時地，以上開電話撥打
    陳炳耀上開行動電話號碼，並在電話中向陳炳耀提及七星輪
    胎對面有一戶甲○○，他們有 4票，叫文賜去處理一下等語
    ，然其所稱的「處理」係指拜訪、拜票，並非買票之意等語
    。
四、經查：
(一)、被告固坦承確曾於93年12月6日上午9時49分許，以溪湖工作
    站站內電話號碼00-0000000號電話，撥打陳炳耀之行動電話
    號碼0000000000號，並在電話中向陳炳耀提及七星輪胎對面
    有一戶甲○○，他們有 4票，叫文賜去處理一下等情，經核
    與證人陳炳耀於警詢、偵查所述及原審審理時結證陳述相符
    。惟被告於警詢、偵查、法院準備程序及審理時迭次均堅決
    否認上開通話內容係要買票之意，而證人陳炳耀於原審審理
    時亦證稱：前揭通話係被告撥打電話過來，被告所稱的「處
    理」二字，是叫其帶文宣組去拜訪的意思，然因其當時忙於
    準備論文，所以並沒有答應被告，後續也沒有去拜訪等語（
    原審卷第61頁）。證人甲○○於警詢亦證稱：「問：是否認
    識一位綽號『文賜』之男子？答：不認識。」、「問：綽號
    『文賜』之男子有無交付你金錢叫你投票選舉圈選那一位候
    選人？答：沒有。」 （警卷第8頁）；於本院證稱：「問：
    你跟陳炳耀是否認識？答：不認識。」、「你跟被告乙○○
    是否認識？答：不認識。」、「問：去年案發時段，有無候
    選人跟你們拜票？答：沒有。」、「問：是否有人代表候選
    人來向你拉票、拜票？答：都沒有。」等語（本院卷第27、
    29頁），核與證人陳炳耀證稱因當時忙碌而未前去拜訪甲○
    ○等語相符。是被告辯稱未曾向證人甲○○買票行賄，尚非
    無據。
(二)、又本件被告及證人陳炳耀住處，並未查扣任何足以認定係供
    賄選之用或預備之物品，有台灣彰化地方法院搜索票、彰化
    縣警察局員林分局搜索筆錄、扣押物品目錄表、扣押證明書
    均影本在卷可稽（警卷第1、2頁），且被告於電話中告知陳
    炳耀「處理」之二字，參照新編國語日報辭典係指「處置辦
    理，安排」之意（該辭典第1557頁），就本件選舉事件而言
    ，縱然參照當時時空及選舉文化背景，其或有運用人情等其
    他方式，殊難理解必與「買票」二字等同視之，在無其他積
    極證據足以佐證被告所謂「處理」係指買票行賄之情況下，
    自難單憑上開通話內容而認被告係囑咐陳炳耀為買票賄選之
    行為。
(三)、又按犯罪行為，在法律概念上可區分為陰謀（謀議）、預備
    、著手實行等不同階段，而所稱之「預備」，係指在犯罪之
    意思決定之後，著手實施前，為便利犯罪行為之實行，所為
    之準備行為。本件縱依檢察官所指，認被告與陳炳耀前開通
    話內容中之「處理」係指「買票」之意，然被告僅於電話中
    提及「七星輪胎對面有一戶甲○○，他們有 4票，叫文賜去
    『處理』一下」，並未查得有其他便利犯罪之實行行為，檢
    察官亦未提出任何事證證明被告與陳炳耀於檢察官所指上開
    電話中合意「處理」後，有進一步擬具、確認、核對投票權
    人甲○○家屬行賄名單，並準備行賄物品或調度資金等便利
    預備賄選實行之行為，自難遽認被告有檢察官所指被告電話
    中商議「處理」之內容業已達預備行賄之情形。
(四)、綜上所述，本件檢察官提出之證據，不足為被告有罪之積極
    證明，且其指出證明之方法，亦無從說服法院以形成被告有
    罪之心證，基於無罪推定之原則，原審諭知被告無罪之判決
    ，尚無違誤。檢察官上訴意旨仍執前詞指摘原判決不當，為
    無理由，應予駁回。
據上論結，應依刑事訴訟法第368條，判決如主文。
本案經檢察官丙○○到庭執行職務。
中　　華　　民　　國　　94　　年　　12　　月　　8 　　日
              刑事第八庭  審判長法　官　羅　得　村
                                法　官　巫　政　松
                                法　官　紀　文　勝
上列正本證明與原本無異。
不得上訴。
                                書記官　顏　子　良
中　　華　　民　　國　　94　　年　　12　　月　　9 　　日
                                                      Ｒ
